高雄高等行政法院簡易判決　　　　　　　　　　　　　九十一年度簡字第三一五號
　　原　　　告　台南縣玉井鄉公所
　　代　表　人　甲○○　鄉長
　　被　　　告　台南縣政府
　　代　表　人　乙○○　縣長
　　訴訟代理人　丙○○
右當事人間因消防法事件，原告不服內政部中華民國九十一年六月二十一日台內訴字
第０九一０００五０七七號訴願決定，提起行政訴訟，本院判決如左：
    主  文
原告之訴駁回。
訴訟費用由原告負擔。
    事實及理由
一、按「原告之訴，依其所訴之事實，在法律上顯無理由者，行政法院得不經言詞辯
    論，逕以判決駁回之」，行政訴訟法第一百零七條第三項定有明文。又按「本法
    所稱管理權人係指依法令或契約對各該場所有實際支配管理權者；其屬法人者，
    為其負責人。」「一定規模以上供公眾使用建築物，應由管理權人，遴用防火管
    理人，責其製定消防防護計畫，報請消防機關核備，並依該計畫執行有關防火管
    理上必要之業務。地面樓層達十一層以上建築物、地下建築物或中央主管機關指
    定之建築物，其管理權有分屬時，各管理權人應協議製定共同消防防護計畫，並
    報請消防機關核備。防火管理人遴用後應報請直轄市、縣（市）消防機關備查；
    異動時，亦同。」「違反第十三條規定，經通知限期改善逾期不改善者，處其管
    理權人新台幣一萬元以上五萬元以下罰鍰；經處罰鍰後仍不改善者，得連續處罰
    」分別為消防法第二條、第十三條及第四十條所明定。
二、經查，本件被處分人江樹人係行為時台南縣玉井鄉公所之鄉長，為該鄉之負責人
    ，依消防法第二條之規定，為該法所稱之管理權人，台南縣消防局第二大隊所屬
    玉井分隊於民國（下同）九十一年一月九日至台南縣玉井鄉○○路七號「鄉立圖
    書館」實施消防安全檢查，發現未依消防防護計畫實施自衛消防編組訓練，乃當
    場開具限期改善清單，限於九十一年二月九日前改善完畢，逾期不改善或複查不
    合格者，依消防法第四十條規定處罰，嗣於九十一年二月二十一日派員前往複查
    ，發現仍未改善，乃當場開具舉發違反消防法案件通知單並續開立限期改善通知
    單，被告乃以其違反消防法第十三條及第四十條規定，裁處管理權人江樹人（行
    為時為玉井鄉鄉長）新台幣二萬元罰鍰乙節，有九十一年一月一日編號九００四
    七六號台南縣消防局第二大隊消防安全檢查不合規定限期改善通知單、九十一年
    二月二十一日編號００六五六五號台南縣消防局第二大隊舉發違反消防法案件通
    知單、九十一年二月二十一日編號九００四九六號台南縣政府消防局第二大隊消
    防安全複查不合規定限期改善清單、被告九十一年三月十四日府消預字第０九一
    ００三八三五一號違反消防法案件處分書附於原處分卷可稽。次查，本件被告前
    揭處分書載明處分之對象係行為時玉井鄉鄉長江樹人，此有該處分書附於原卷足
    憑，原告並非本件行政裁罰之被處分人，其雖起訴主張：原告雖非本件行政處分
    之相對人，卻係利害關係人，是原告依法得提起行政爭訟云云，惟按法人為法律
    上之獨立人格，其與為法人代表人之自然人，係各別之權利義務主體，不容混為
    一談，最高行政法院（前行政法院）著有五十年判字第一一０號判例可資參照。
    縱本件罰鍰實際由原告繳納，惟此仍僅屬經濟上之利害關係，究非法律上之利害
    關係，則原告既非被處分人，亦非本件之利害關係人，其竟以被處分人自居，提
    起本件撤銷訴訟，自屬當事人不適格，而欠缺權利保護要件。故本件原告之訴，
    依其所訴之事實，在法律上顯無理由，爰不經言詞辯論，逕以判決駁回之。
三、綜上所述，本件原告之訴因欠缺權利保護必要，而屬無從補正，其訴訟法律上顯
    無理由，應依行政訴訟法第一百零七條第三項規定以判決駁回其訴，並不經言詞
    辯論為之。
四、據上論結，本件原告之訴為無理由，依行政訴訟法第二百三十六條、第二百三十
    三條第一項、第一百零七條第三項、第九十八條第三項前段，判決如主文。
中　　　華　　　民　　　國    九十一　　年　  　九　　　月　　  三十　　日
                              高雄高等行政法院第二庭
     　   　　　　　　　　　　      　    法      官  林勇奮
右為正本係照原本作成。
如不服本判決，應於送達後二十日內，向本院提出上訴狀並表明上訴理由，如於本判
決宣示後送達前提起上訴者，應於判決送達後二十日內補提上訴理由書（須按他造當
事人人數附繕本）。提起上訴應預繳送達用雙掛號郵票七份（每份三十四元）。
中　　　華　　　民　　　國    九十一　　年　  　九　　　月　　  三十　　日
                                          法院書記官  黃玉幸
附註：
行政訴訟法第二百三十五條（第一項、第二項）：
對於適用簡易程序之裁判提起上訴或抗告，須經最高行政法院之許可。
前項許可，以訴訟事件所涉及之法律見解具有原則性者為限。
